臺灣桃園地方法院刑事判決　　　　 94年度交簡上字第3號
上　訴　人
即　被　告　甲○○　男　29歲.
選任辯護人　李振燦律師
上　訴　人
即　被　告　乙○○　男　46歲.
選任辯護人　廖湖中律師
上列被告因業務過失傷害案件，不服本院93年度桃交簡字第83號
，中華民國93年11月26日第一審簡易判決（聲請簡易判處刑書案
號：92年度調偵字第495 號），提起上訴，被告甲○○部分，本
院改依第一審通常訴訟程序審理，被告乙○○部分仍依第二審（
簡易）程序審理，本院合議庭判決如下：
    主文
原判決撤銷。
乙○○從事業務之人，因業務上之過失傷害人，處有期徒刑肆月
，如易科罰金，以參佰元折算壹日。
甲○○公訴不受理。
    事實
一、乙○○係一番棒實業有限公司之司機，以駕駛水泥預拌車為
    業，為從事業務之人。乙○○於民國九十一年九月十九日十
    時許，駕駛車牌號碼：九Ｅ—三三五號水泥預拌車，沿桃園
    縣龜山鄉○○路往復興一路方向行駛，於同日十時十分許，
    行經雙向四線道、中心分向限制線之文明路與雙向六線道、
    中心分向限制線之文化一路交岔路口前，因文明路往復興一
    路方向之管制號誌紅燈，乙○○遂與其同向同車道之前車，
    即一台貨櫃車、一台六噸貨車，依車道連貫暫停於該路段內
    側車道之路口停止線前，嗣於該管制號誌轉為綠燈，遂又隨
    前車起步直行，欲由文明路橫越文化一路連接復興一路繼續
    前行時，即應注意汽車行駛時，駕駛人應注意車前狀況，並
    隨時採取必要之安全措施；聞有救護車之警號時，不論來自
    何方，均應立即避讓；且依當時天候晴、日間自然光線、柏
    油路路面無缺陷、無障礙物，視距良好等情況，並無使之不
    能注意之情事，竟疏於注意其右前方之文化一路外側車道上
    ，正有依規定閃紅色警示燈並於距該交岔路口二十至三十公
    尺前即已開啟警鳴器，由甲○○（另諭知不受理判決，詳後
    述）所駕駛，至該路口時時速已達約三十公里之車牌號碼六
    Ｎ—五九四七號救護車，沿文化一路於紅燈時欲直行通過該
    路口往林口體育學院方向行駛之車前狀況，未隨時採取必要
    之安全措施；仍隨前車起步後，以時速約三十公里之速度越
    過停止線進入該交叉路口內，未避讓該救護車。適甲○○駕
    駛上開救護車，右前乘客座附載病患家屬己○○、後載病患
    廖國年、護理人員丁○○，於同一時間，在其行進方向之管
    制號誌為紅燈之情形下，亦未能顧及其他車輛之安全，並亦
    未注意車前狀況，於紅燈時逕行越過停止線，以時速約三十
    公里速度進入該交叉路口內，未隨時採取必要之安全措施。
    致在該交岔路口內，救護車車頭撞擊水泥預拌車右側車身，
    上開救護車上之護理人員丁○○因此衝撞，致在車內向前跌
    撞，頭部撞及該救護車內之前座座椅，因而受有腦震盪、暈
    眩之傷害。該車禍發生後乙○○即停留於現場，在前來處理
    之警員吳祥毅未發覺其犯罪前，表示其為肇事之人自首而接
    受裁判。
二、案經被害人丁○○訴由台灣桃園地方法院檢察署檢察官偵查
    起訴。
　　理  由
甲、乙○○部分
一、訊據被告乙○○，矢口否認有何業務過失傷害之犯行，辯稱
    ：當時我前方管制號誌由紅燈變換為綠燈，我跟著前車走，
    並未聽見救護車聲音，就撞上了云云；被告乙○○之辯護人
    亦辯護稱：上開救護車是接近路口時才開啟紅色閃燈及警鳴
    器，此時被告乙○○已到達上開路口內近中心線附近，顯然
    並無足以反應避讓救護車之時間；且上開救護車亦不符合緊
    急醫療救護法所規定得開啟紅色閃燈與警鳴器之條件云云；
    經查：
(一)、被告乙○○係一番棒實業限公司之司機，以駕駛水泥預拌車
    為業，於上開時、地，駕上開水泥預拌車，因行進方向管制
    號誌紅燈，遂與其同向同車道前車，即一台貨櫃車、一台六
    噸貨車，依車道連貫暫停於上開路口停止線前，隨即管制號
    誌轉為綠燈，遂又隨前二車起步前行，隨即駕車以時速約三
    十公里之速度，前行進入該交叉路口內；甲○○係保康救護
    車有限公司之司機，以駕駛救護車為業，於上開時、地，駕
    上開救護車，右前乘客座附載病患家屬己○○、後載病患廖
    國年、護理人員丁○○，先由長庚醫院停車場右轉後，直行
    文化一路，前行至上開交岔路口，雖文化一路往體育學院方
    向管制號誌紅燈，仍因載有病患而以時速約三十公里之速度
    ，進入上開交岔路口內，二車隨即在上開交岔路口內，發生
    上開撞擊，致告訴人丁○○受有上開傷害之事實，業據被告
    乙○○坦承不諱，核與被告甲○○供述相符，並經告訴人丁○○於檢察官訊問、原審調查及本院審理時；證人己○○於
    檢察官訊問、本院審理時證述相符，並有事故現場圖、道路
    交通事故調查報告表各一份；事故現場暨車損照片八張，在
    卷足證，此部份事實已堪認定。
(二)、救護車在穿越上開路口前是否閃紅色警示燈及警鳴器一節：
    被告甲○○於九十一年九月十九日警詢；於九十二年六月三
    十日、九十二年十月十五日檢察官訊問時，均一致陳稱其當
    時確有開啟救護車上之閃燈及警鳴器等情，核與告訴人於本
    院審理中指訴相符，並經證人即救護車上之病患家屬己○○
    於九十四年六月十四日本院審理時；證人即當時亦行經上開
    交岔路口之客運司機戊○○於九十四年六月十四日本院審理
    時證述在卷，足認被告甲○○駕駛之救護車在直行通過上開
    路口前，確已開啟救護車之紅色警示燈及警鳴器無誤。證人
    丙○○於本院審理時雖證稱：當天我有看到一部預拌混凝土
    車及救護車車禍，但我始終均未聽到救護車鳴笛聲音云云，
    其於所出具證明書則謂救護車急速闖出，闖出時才鳴笛云云
    ，然查，上開救護車確有開啟紅色警示燈及警鳴器一節，業
    如前述，而丙○○亦證稱：當天我是剛從工廠轉出來，我們
    工廠離路口大約一個公車站的距離等語，是當時丙○○顯然
    離上開路口甚遠，其之所以未能聽聞警鳴器聲音，當是因此
    之故，是其上開證述與所立證明書，尚難為有利於被告乙○○之認定。
(三)、救護車開啟紅色閃燈及警鳴器之起始點一節：
、告訴人於九十四年六月二十八日本院審理時證稱：我們當天
    是在長庚醫院急診室附近上救護車，我坐在護士椅，上車當
    時救護車即已閃燈，救護車一離開院區，就是右轉後（應指
    右轉文化一路），就開始鳴笛等語。
、證人己○○於九十四年六月十四日本院審理時證述：我們上
    車時救護車警示燈就在轉，救護車從長庚醫院右轉出大門口
    時（應指右轉文化一路），開始發出蜂鳴器聲音等語。
、審酌告訴人、證人己○○上開證述，就上開救護車係先開啟
    紅色警示燈，車行至右轉文化一路同時開啟警鳴器一節，互
    核相符，且均與被告甲○○於檢察官訊問及本院審理時之供
    述相符，其等證言，已堪採信。
、參以證人戊○○於九十四年六月十四日本院審理時亦證述：
    當時我是復興一路要轉文化一路，我是該路口上第一部車，
    我的方向是綠燈轉紅燈，所以我在路口停車等綠燈，我清楚
    聽到鳴笛聲音，聽到鳴笛聲音之後，我就往鳴笛方向看，先
    回頭看一下救護車是否在我後面，再回頭時就看到救護車從
    我左前方由左向右行駛，就是文化一路往體育學院方向行駛
    ，當時從聽到鳴笛聲到發生擦撞大約好像有幾秒鐘或也好像
    有五、六秒時間，從長庚醫院停車場出來到車禍發生現場，
    大約有二十至三十公尺距離等語，證人戊○○上開證稱：聽
    聞鳴笛聲後先向後看，尋找救護車所在等語，核與一般人在
    路上行車，聽聞救護車聲響時，均會先看自己行車位置，是
    否會影響救護車行進之反應相符，此部份證言，已堪採信，
    是戊○○聽聞救護車警鳴聲後，先有一回頭搜尋救護車之動
    作，再回頭時，始看到救護車由其左前方，由左向右行駛無
    誤。另證人戊○○亦證述：從長庚醫院停車場到車禍發生現
    場，大約有二十至三十公尺距離等語，並有上引事故現場圖
    一份在卷足證，上開救護車右轉文化一路起，至該交岔路口
    之距離約有二十至三十公尺之事實，亦堪認定。
、戊○○上開證述雖無法明確陳述其聽到救護車鳴笛到發生擦
    撞之時間，僅或稱有幾秒鐘；或稱有五、六秒鐘，然如前述
    ，上開救護車右轉文化一路後，需車行約二十至三十公尺之
    距離，始可到達上開交岔路口，而當時該救護車係以時速約
    三十公里之速度進入上開交岔路口內，是依平均時速約三十
    公里計算，救護車每秒可行駛約八點三公尺，是該救護車行
    駛二十至三十公尺距離，尚須三至四秒之時間，而救護車當
    時是右轉後直行文化一路，是右轉後其速度應尚未到達時速
    三十公里，是上開救護車從長庚醫院停車場右轉至車禍發生
    現場，平均時速應低於時速三十公里，是車行上開距離救護
    車至少需四秒鐘以上之時間，而此一時間，正好與戊○○所
    稱其聽聞警鳴聲後，先回頭尋找救護車所在位置，再轉頭發
    現救護車所用時間相符，足認戊○○聽聞救護車聲音時，即
    係告訴人、證人己○○上開證述救護車開始鳴笛之時，即該
    救護車發出警鳴器聲音之起始點，應是該救護車右轉進入文
    化一路之同時無誤。
、綜上，救護車係先開啟紅色警示燈之情形下，離開上開急診
    室門口，車行右轉駛入文化一路之同時，在距上開交岔路口
    前約二十至三十公尺處，即開啟警鳴器之事實，已堪認定。
    戊○○於所立證明書及本院訊問時雖又稱：救護車應該是看
    到綠燈要轉紅燈時，快到路口前鳴笛云云，然再詰問其是如
    何得知上情時陳述：當時我的方向是綠燈轉紅燈，所以救護
    車應該是看到綠燈要轉紅燈時快到路口前鳴笛云云，是證人
    戊○○此部分所陳，顯非其親眼所見，而係推測之詞，且與
    事實不符，難以採信。另證人戊○○又證稱：當時預拌混凝
    土車應該是過了中心線等語，然其所稱顯係於其聽聞救護車
    鳴笛後，先回頭搜尋救護車位置，再轉頭時所見，否則在其
    轉頭前預拌混凝土車即過了中心線，轉頭後該車顯然已通過
    上開路口，而不致發生本件車禍，是其此部份所陳，亦難為
    有利於被告乙○○之認定，一併敘明。
(四)、救護車警鳴器開啟後，被告是否可聽聞警鳴器聲響，聽聞後
    是否有足以反應避讓救護車之時間一節：
、上開二車撞擊位置：
(1)、證人即處理本件車禍之員警吳祥毅於九十四年六月十四日本
    院審理時證述：文化一路係雙向六線道，每一車道寬約三點
    一至三點三公尺等語，並有事故現場圖、道路交通事故調查
    報告表各一份在卷，此部份事實，已堪認定。
(2)、依上引事故現場圖所載，上開二車撞擊位置，水平方向（即
    與文化一路平行之方向）係在上開路口離文化一路停止線約
    一點五個車道處；垂直方向（即與文明路平行之方向）係在
    上開路口離文明路停止線約五點五個車道處，依每個車道約
    三點一至三點三公尺換算，上開二車撞擊位置，即水平方向
    係在上開路口離文化一路停止線約四點六五公尺至四點九五
    公尺處；垂直方向係在上開路口離文明路停止線約十七點零
    五至十八點一五公尺左右無誤。
、本件車禍發生前上開二車之相對位置：
(1)、被告乙○○之位置：被告乙○○係於上開時、地，駕上開水
    泥預拌車，因行進方向管制號誌紅燈，遂與其前車，即一台
    貨櫃車、一台六噸貨車，依車道連貫暫停於上開路口停止線
    前，隨即管制號誌轉為綠燈，遂又隨前車起步直行，駕車進
    入上開交岔路口等情，業如前述，依上開二車撞擊位置，被
    告乙○○行進方向之該路口前之停止線，至上開二車撞擊位
    置，約有十七點零五至十八點一五公尺之距離，而如前述被
    告乙○○起步時，前方尚有一台貨櫃車、一台六噸貨車，一
    般貨櫃車長約十至十五公尺（不同車型有不同長度）；六噸
    貨車長約五公尺，是加上此二車車長，被告乙○○起步時之
    位置，距上開二車撞擊位置，至少約有三十至四十公尺之距
    離無誤。
(2)、被告甲○○之位置：被告甲○○係於上開時、地，駕駛上開
    救護車，先由長庚醫院右轉直行文化一路等情，業如前述，
    依上開二車撞擊位置，被告甲○○行進方向之該路口前之停
    止線，至上開二車撞擊位置，約有四點六五公尺至四點九五
    公尺之距離，而上開救護車右轉文化一路後至該交岔路口之
    距離約有二十至三十公尺，被告甲○○右轉進入文化一路時
    之位置，距上開二車撞擊位置，約有二十五至三十五公尺之
    距離無誤。
、被告乙○○駕車通過其行進方向之該路口停止線前，上開救
    護車是否已開啟警鳴器一節：
(1)、被告乙○○與被告甲○○在上開交岔路口碰撞前之速度均是
    時速約三十公里，被告乙○○是停車起步，被告甲○○是右
    轉後起步等情，業如前述，是其二人所駕上開車輛之加速條
    件及最後時速均相當，先予敘明。
(2)、上開救護車係右轉文化一路時開啟警鳴器，而此時該救護車
    距二車碰撞地點係二十五至三十五公尺，被告乙○○既然係
    以與該救護車相當之加速條件及速度前行，上開救護車發出
    警鳴聲之時點，既係距上開二車碰撞地點約二十五至三十五
    公尺處，等距換算，則被告乙○○當時亦應該係在車行距上
    開二車相撞位置約二十五至三十五公尺前無誤。
(3)、再如前述，被告乙○○行進方向之停止線，至上開二車撞擊
    位置，僅有約十七點零五至十八點一五公尺之距離，而被告
    乙○○車行距上開二車相撞位置約二十五至三十五公尺前，
    上開救護車即已開啟警鳴器，是被告乙○○在通過其行進方
    向之停止線前，上開救護車顯已開啟警鳴器無誤。
、被告乙○○車行至其行進方向之停止線前，上開救護車既已
    開啟警鳴器，而被告當時僅係在剛起步階段，速度顯然尚屬
    緩慢，被告乙○○此時聽聞警鳴器聲響，除速度不快外，且
    距離二車相撞位置至少還有十七公尺以上，顯然足以應變停
    車以避讓救護車，被告乙○○未停車繼續前行，越過其行進
    方向之停止線，並加速至時速三十公里後，在上開交岔路口
    內，遭上開救護車撞擊右側，因而肇致本件車禍。
(五)、上開救護車是否得開啟紅色閃燈與警鳴器一節：按救護車因
    情況緊急，得使用警鳴器及紅色閃光燈，緊急醫療救護第十
    七條第二項定有明文。
、證人己○○於九十四年六月十四日本院審理時證述：當天救
    護車，係要將我父親廖年國由長庚醫院轉往元復醫院繼續治
    療，我父親是塵肺症，之前在亞東醫院已經開出病危通知單
    ，所以轉到長庚醫院，在長庚醫院也曾經病危，我們連壽衣
    都準備好，後來雖有度過危險期，但是因為有氣切，所以需
    要靠氧氣維持生命，如果痰卡到喉嚨或是氧氣不足，是相當
    危險的，我父親到目前為止，病情還是反反覆覆，還是很危
    急等語，並有保康有限公司救護車轉院紀錄表、廖年國長庚
    紀念醫院出院病歷摘要各一份在卷足證。此部份事實，足堪
    認定。
、另本院就上開救護車是否得開啟紅色閃燈與警鳴器一節，函
    詢財團法人長庚紀念醫院（林口）分院，該院於九十四年三
    月三日九四，以長庚院林字第Ｏ二Ｏ五號函覆本院載明：本
    院九十一年九月十九日出院病患廖年國為塵肺症合併心臟衰
    竭，需使用呼吸器，屬緊急狀況，應符合緊急醫療法規定使
    用紅色閃燈與警鳴器等語。是上開病患廖年國為塵肺症合併
    心臟衰竭，需使用呼吸器，屬緊急狀況，救護車載送此等病
    患自得依上開規定，使用警鳴器及紅色閃光燈無疑。
(六)、被告乙○○應負何種過失責任一節：
、按執行任務中之救護車得不受行車速度及號誌指示之限制，
    道路交通安全規則第九十三條第二項定有明文，此外，汽車
    如聞有救護車之警號時，不論來自何方，均應立即避讓，道
    路交通安全規則第一百零一條第六款亦定有明文；汽車駕駛
    人如爭道行駛，聞救護車之警號，不立即避讓者，道路交通
    管理處罰條例尚有行政制裁之規定，足見使用警鳴器之救護
    車對於道路之使用較一般車輛具有先行權甚明。
、本件車禍發生當時，天候晴、日間自然光線、柏油路路面無
    缺陷、無障礙物，視距良好等情境，業據證人吳祥毅於本院
    審理時證述明確，並有道路交通事故調查報告表一份在卷可
    按，此部份事實，堪以認定。
、被告乙○○車行至其行進方向之停止線前，上開救護車即已
    開啟警鳴器，而當時亦在現場之戊○○亦證述其有聽到救護
    車警鳴器聲音等語，依上分析，此時戊○○距該救護車之距
    離至少為三十公尺以上，戊○○既可聽聞該警鳴器聲音，參
    以證人己○○於本院審離時亦證述：當時救護車警鳴器聲音
    正常等情，足認該警鳴器聲音不小，於相當距離即可聽聞。
    雖被告乙○○於九十一年九月十九日警詢時亦陳述：我當時
    直行，行駛至路口時，突然聽到救護車聲音云云，於本院審
    理時辯稱：於上開路口內，才聽見警鳴器聲音云云，此與其
    於九十二年六月三十日檢察官訊問時陳述：我當時並未聽見
    救護車聲音即撞上了云云；於九十二年十月十五日檢察官訊
    問時陳述：當時沒有聽到救護車聲音，我是在過了路口才聽
    到，來不及煞車云云；於九十三年八月二日於原審訊問時陳
    述：我到撞到時才聽到蜂鳴器響云云，矛盾不一，已難採信
    。且依前開說明，甲○○之救護車確有閃警示燈，並於自長
    庚醫院右轉文化一路距該交岔路口二十至三十公尺前即已開
    啟警鳴器，且該警鳴器聲響於相當距離即可聽聞，在被告乙○○對向車道之復興一路與文化一路路口前停車等待號誌變
    換之戊○○亦於本件事故數秒鐘前即已聽聞，並查看救護車
    之行向。被告於其行向由紅燈轉綠燈後，隨其同向前面二部
    車進入通過該路口時，因文化一路為雙向六線道，於進入路
    口後行至甲○○救護車之車道前，已先行通過五個車道；被
    告乙○○竟於直行通過該路口之過程中，未注意聽到救護車
    之警鳴器之警示聲，亦未注意到救護車上紅色警示燈之警示
    情形，而未為任何之避讓，益見被告有未注意車前狀況情形
    ，而未隨時採取必要之安全措施甚明。
、被告乙○○駕車行經前開交岔路口，其車前右方有甲○○駕
    救護車執行救護緊急任務，且已閃警示燈、鳴起警鳴器，於
    紅燈時直行通過該交岔路口時；被告乙○○即應注意車前狀
    況，並隨時採取必要之安全措施；且應立即避讓甲○○之救
    護車。且依前開說明，當時天候晴，日間自然光線，柏油路
    面無缺陷，無障礙物，視距良好等情，並無使之不能注意情
    事，即非不能注意，竟疏於注意及此，未注意車前狀況，隨
    時採取必要之安全措施，亦未立即避讓救護車，仍直行通過
    該路口，因而肇事，自有過失。
、被告甲○○部分，雖按前揭意旨，救護車正執行運送病患之
    緊急任務，對於道路之使用較一般車輛具有先行權，然非謂
    執行緊急任務之救護車得完全忽視車前狀況，恣意行駛，仍
    應顧及行人及其他車輛之安全，此有交通部交路字第一七四
    ○號函函敘明確。被告甲○○係保康救護車有限公司之司機
    ，以駕駛救護車為業，對此自應知之甚詳，其駕駛上開救護
    車，雖執行緊急任務，然於上開時、地，於紅燈行駛時，自
    當注意前方路口車輛來往行駛之安全與車前狀況，並隨時採
    取必要之安全措施，且依前開說明，當時天候、路況、視距
    等均良好，尚無使之不能注意情事，即非不能注意，竟疏於
    注意及此而肇事，自屬與有過失。
、本件經台灣省桃園縣車輛行車事故鑑定委員會鑑定結果，所
    認甲○○駕駛救護車未特別顧及其他車輛安全等情，及台灣
    省車輛行車事故覆議鑑定委員會覆議結果，認被告乙○○駕
    自大貨車，有救護車警號時未立即避讓與甲○○駕駛救護車
    ，行經設有行車管制號誌路口，紅燈進入路口時，未注意安
    全小心通過，同為肇事原因，分別有該會鑑定意見書、覆議
    意見書各一份可憑，此部份亦可佐證本院前開認定結果。至
    鑑定意見另認甲○○闖紅燈，被告乙○○無肇事因素，因未
    斟酌及甲○○駕駛救護車於緊急狀況下執行救護緊急任務，
    得不受號誌指示之限制，而誤認甲○○有闖紅燈違規，又漏
    未審酌及甲○○未注意車前狀況，隨時採取必要之安全措施
    情形。且未斟酌乙○○未注意車前右方有救護車通過之車前
    狀況，未隨時採取必要之安全措施與避讓措施情形。而覆議
    意見亦漏未審酌及乙○○、甲○○均有未注意車前狀況，隨
    時採取必要之安全措施情形。此部份之鑑定與覆議結果即非
    可採。被告乙○○有前開過失情節，則雖告訴人搭乘之救護
    車駕駛甲○○與有過失，仍無解於被告乙○○之過失責任。
(七)、上開車禍致告訴人受有何種傷害一節：
、告訴人因上開車禍受有腦震盪、暈眩之傷害等情，此經告訴
    人指訴甚明，且有告訴人受傷後前往診療之中英醫院九十二
    年三月五日診斷證明書一份在卷足證，此部份事實，已堪認
    定。告訴人雖另陳稱其因本件車禍另受有右側感音神經性聽
    力障礙之傷害云云，然依告訴人所提出亞東紀念醫院診斷證
    明書所載，告訴人係於九十二年四月二日，始經該院檢出受
    有上開病情，而本件車禍發生時間係九十一年九月十九日，
    是二者相差近七月，告訴人此部份病情是否與本件車禍有關
    連性，已有疑問，再經本院先後函詢中英醫院及財團法人亞
    東紀念醫院，中英醫院於九十四年三月二日（九十四）中醫
    字第五Ｏ一號函函覆本院稱：無法推測於九十二年八月二十
    八日所測出告訴人聽力障礙，是否與告訴人於九十一年九月
    十九日之頭部外傷有關等語；財團法人亞東紀念醫院九十四
    年二月二十四日亞歷字第Ｚ○○○○○○○○○號函函覆本
    院稱：告訴人於九十二年四月二日經本院檢出右耳感音聽障
    ，然與告訴人之前所受車禍傷害之關連性難以判斷，但可能
    性無法排除等語，是告訴人是否因本件車禍受有右側感音神
    經性聽力障礙一節，顯屬不能證明。
、綜上，告訴人係因本件事故受有腦震盪、暈眩之傷害，被告
    乙○○之過失行為與告訴人所受腦震盪、暈眩之傷害間確具
    有相當因果關係。
(八)、被告乙○○前開所辯，均非可採。本件事證明確，被告乙○○犯行足可認定。
二、查被告乙○○係一番棒實業有限公司所僱用駕駛水泥預拌車
    之司機，為從事駕駛業務之人，核其所為，係犯刑法第二百
    八十四條第二項前段之業務過失傷害罪。查被告乙○○於肇
    事後即停留現場，並於犯罪被發覺前，即主動向前來處理該
    車禍之員警吳祥毅坦承其本人係肇事者等情，業據被告供承
    在卷，並經員警吳祥毅於本院審理時證述明確，是被告係於
    上開犯罪被發覺前自首而受裁判無誤，為對於未發覺之罪自
    首而受裁判，依刑法第六十二條前段規定應減輕其刑。原審
    據以對被告乙○○論罪科刑，固非無見，惟漏未審酌及被告
    乙○○另有未注意車前狀況，隨時採取必要之安全措施之過
    失情節，復未依自首減輕其刑，又誤認告訴人右側感音神經
    性聽力障礙為被告乙○○過失行為所致，即有未洽，自應就
    被告乙○○部分予以撤銷改判。爰審酌被告乙○○本件之前
    開過失不輕，其過失致告訴人受有上開腦震盪、暈眩之傷害
    ，所生危害非輕，至今未能與告訴人達成和解，賠償其損害
    ，犯後為前開部分自白，告訴人所搭乘救護車之駕駛甲○○
    與有過失，且被告乙○○之過失情節較甲○○為重，及其他
    一切情狀，量處如主文所示之刑，並諭知易科罰金之折算標
    準，以示懲儆。
乙、甲○○部分
一、按檢察官聲請以簡易判決處刑之案件，經法院認為有刑事訴
    訟法第四百五十一條之一第四項但書之情形者，應適用通常
    程序審判之，同法第四百五十二條定有明文，經查本件被告
    甲○○被訴業務過失傷害部分，本院認有刑事訴訟法第四百
    五十一之一第四項但書第三款所定之事由，不得以簡易判決
    處刑，爰依刑事訴訟法第四百五十二條之規定，改用通常程
    序審判之，合先敘明。
二、按「告訴乃論之罪，已逾告訴期間者，應諭知不受理之判決
    」，又「告訴乃論之罪，其告訴應自得為告訴之人知悉犯人
    之時起，於六個月內為之」。刑事訴訟法第第三百零三條第
    三款、第二百三十七條第一項分別定有明文。
三、本件公訴意旨略以：被告甲○○係保康救護車有限公司所僱
    用駕駛救護車之司機，為從事業務之人，於九十一年九月十
    九日上午十時許，駕駛車牌號碼為六Ｎ—五九四七號之救護
    車沿桃園縣龜山鄉○○○路往林口體育學院方向行駛，適有
    乙○○駕駛車牌號碼為九Ｅ—三三號之水泥預拌車沿桃園縣
    龜山鄉○○路往復興一路方向行駛，二車行經桃園縣龜山鄉
    ○○○路與復興一路路口，甲○○本應注意車前狀況，並隨
    時採取必要之安全措施，依當時天候晴、光線及視距均良好
    ，並無不能注意之情事，竟疏未注意，致甲○○駕駛之救護
    車與乙○○所駕駛之水泥預拌車於文化一路與復興一路路口
    發生碰撞，致使當時搭乘甲○○駕駛救護車之丁○○受有腦
    震盪、暈眩之傷害，案經丁○○告訴，因認被告甲○○涉犯
    刑法第二百八十四條第二項前段業務過失傷害之罪嫌等語。
四、被告甲○○所涉前開業務過失傷害罪嫌，依同法第二百八十
    七條規定，須告訴乃論，然查：
(一)、被告甲○○係於九十一年九月十九日十時許，在上開交岔路
    口內，與被告乙○○發生上開撞擊，致告訴人丁○○受有上
    開腦震盪傷害之事實，業如前述。
(二)、告訴人係於九十二年四月三日檢察官訊問時陳述：我另外對
    當時救護車駕駛甲○○提出業務過失傷害告訴等語，而遍查
    全卷，除此之外並無告訴人對被告甲○○提出告訴之情形，
    是告訴人對被告甲○○提出告訴之時間，係九十二年四月三
    日無誤。
(三)、告訴人係被告甲○○所駕上開救護車之隨車護士，且告訴人
    與被告甲○○在上開車禍發生前之八十九年間即在台北縣樹
    林仁愛醫認識等情，業經被告甲○○於本院審理時供陳在卷
    ，核與告訴人於本院審理時之證述相符，是上開車禍發生時
    之九十一年九月十九日，告訴人即已知悉被告甲○○為上開
    犯行之犯罪嫌疑人無誤。
(四)、告訴人既早於九十一年九月十九日即已知悉被告甲○○駕駛
    上開救護車與被告乙○○發生上開撞擊，致告訴人受有上開
    腦震盪、暈眩傷害之事實，然遲至九十二年四月三日始向檢
    察官對被告甲○○提出上開告訴，距其知悉犯人之時起，顯
    已逾六個月之告訴期間。原審據以對被告甲○○論罪科刑，
    即有未洽；被告甲○○上訴意旨雖未指摘及此；然原審判決
    關於被告甲○○部分既有上開可議之處，即屬無可維持，應
    予撤銷改判。就被告甲○○部分，因有刑事訴訟法第四百五
    十一條之一第四項但書第三款情形，依同法第四百五十二條
    規定，改依第一審通常程序審判；並不經言詞辯論，逕行諭
    知甲○○部分不受理之判決。
據上論斷，應依刑事訴訟法第四百五十五條之一第三項、第三百
六十九條第一項前段、第三百六十四條、第四百五十二條、第二
百九十九條第一項前段、第三百零三條第三款、第三百零七條，
刑法第二百八十四條第二項前段、第六十二條前段、第四十一條
第一項前段，罰金罰鍰提高標準條例第一條前段、第二條，判決
處如主文所示之刑。
本案經檢察官洪景明到庭執行職務。
中     華     民     國    94    年   7    月   12   日
          臺灣桃園地方法院交通法庭
              審判長法  官  謝順輝
                    法  官  李昆南
                    法  官  尹  良
上正本證明與原本無異。
被告乙○○部分不得上訴。
被告甲○○部分，檢察官或被告甲○○如不服判決，得於收受判
決正本後10日內，向本院提出上訴狀（應附繕本），上訴於台灣
高等法院。
                    書記官  廖宜政
中　　華　　民　　國　　94　　年　　7 　　月　　12　　日
附錄本案論罪科刑依據之法條：
中華民國刑法第二百八十四條
(過失傷害罪)
因過失傷害人者，處六月以下有期徒刑、拘役或五百元以下罰金
，致重傷者，處一年以下有期徒刑、拘役或五百元以下罰金。
從事業務之人，因業務上之過失傷害人者，處一年以下有期徒刑
、拘役或一千元以下罰金，致重傷者，處三年以下有期徒刑、拘
役或二千元以下罰金。（註本件主文所諭知之有期徒刑如易科罰
金之折算標準係以銀元為單位，一銀元折算新台幣三元。）
